臺灣臺中地方法院刑事判決　　　　　　　　　　　　　九十一年度訴字第三五九號
　　公　訴　人　臺灣臺中地方法院檢察署檢察官
　　被　　　告　丙○○
　　選任辯護人　朱元宏律師
　　　　　　　　蘇哲科律師
　　被　　　告　丁○○
　　　　　　　　甲○○
　　右　一　人
　　選任辯護人　廖瑞鍠律師
　　　　　　　　吳光陸律師
右列被告因貪污治罪條例等案件，經檢察官提起公訴（九十年度偵字第二０八八一號
、九十一年度偵字第一三五七號），本院判決如左：
    主  文
丙○○連續依據法令從事公務之人員，利用職務上之機會，詐取財物，處有期徒刑柒
年陸月；褫奪公權陸年。所得之新台幣貳拾柒萬仟貳佰柒拾貳元，應予追繳，發還
國庫，如全部或一部無法追繳時，以其財產抵償之。
丁○○、甲○○共同連續行使公務員明知為不實之事項，而登載於職務上所掌之公文
書，足以生損害於公眾，各處有期徒刑壹年貳月，均緩刑年。
丁○○、甲○○被訴違反政府採購法部分，均無罪。
    事  實
一、丙○○自民國八十七年八月間起出任台中縣龍井鄉民代表會（以下簡稱為龍井鄉
    代會）第十六屆主席，為依據法令從事公務之人員，負有核定該代表會經費報銷
    之職務。而龍井鄉代會經費核銷之程序，須由該鄉代會組員陳永盛將請款人所提
    出之請款單據（發票、收票）粘貼在「粘貼憑證用紙」上，並製作「支出傳票」
    註記用途說明後，先呈該鄉代會秘書游豐正審核，再送交丙○○核可後，由陳永
    盛或游豐正開立公庫支票，經陳永盛、游豐正及丙○○用印後，通知請款人領款
    。惟丙○○竟基於概括之犯意，利用上述職務上之機會，連續將個人消費之單據
    冒充公務上之支出，交由不知情之陳永盛、游豐正將此等不實事項登載在職務上
    所掌之支出傳票，再提向龍井鄉代會行使，而利用核銷該鄉代會經費之機會，共
    詐取新台幣（下同）二十七萬三千二百七十二元之公帑，足生損害於龍井鄉代會
    經費核銷之正確性。其各次行為，詳如左列：
    (一)八十八年八月間，丙○○並未贈禮給前臺灣省警政廳廳長王一飛，竟將其個人
      於八十八年八月十九日在台中市廣三崇光百貨股份有限公司（以下簡稱為廣三
      崇光百貨公司）消費二萬七千八百八十八元之發票一張，以贈與王一飛為由，
      利用不知情之陳永盛、游豐正將此不實事項登載在職務上所掌之支出傳票上，
      而依前述經費核銷程序，向龍井鄉代會詐得公帑二萬七千八百八十八元。
    (二)丙○○因亦擔任台中縣加油站商業同業工會理事長，而結識中油公司台中營運
      處處長江中鎮、副處長蔡金棖；九十年四月一日、四日，江中鎮、蔡金棖分別
      升任中油總公司油品行銷事業部副執行長及台中營業處處長，丙○○已以台中
      縣加油站商業同業工會經費，於同年四月六日交接典禮時致贈賀禮，竟又持個
      人於九十年四月八日在台中市中友百貨股份有限公司 (以下簡稱為中友百貨公
      司）消費一萬三千八百六十九元、六千六百四十六元之發票各一張，以贈禮江
      、蔡二人為名，利用不知情之陳永盛、游豐正不實登載在支出傳票，再藉前述
      核銷經費之機會，向該鄉代會詐得二萬零五百十五元之公帑。
    (三)龍井鄉代會於九十年六月九日至十一日在澎湖縣陸軍一六八旅勞軍，丙○○贈
      給該旅旅長栗正傑、政戰處長邱繼裕僅琉璃製品各一件，金額合計一萬三千八
      百六十元，已依前開程序核銷；惟其復將個人於九十年五月三十一日在中友百
      貨公司消費八千二百七十九元、同年六月六日在廣三崇光百貨公司消費八千零
      四元之發票各一張，以此次勞軍分贈栗正傑及邱繼裕為用途，利用不知情之陳
      永盛、游豐正不實登載在支出傳票並行使之，再藉前述職務上之機會，詐得一
      萬六千二百八十三元。
    (四)丙○○曾於八十八年三月十七日至台中巿大墩四街五七一號之「金國王視聽歌
      唱宮殿」花費二萬二千元；又於八十八年十二月二十四日、八十九年十一月六
      日、八十九年十一月十三日（起訴書依序誤載為八十九年一月二十五日、八十
      九年十一月二十二日、八十九年十二月八日）均在台中縣豐原巿文化街十六號
      四樓之「東芳鈺餐廳」分別花費三萬六千元、四萬四千五百元、四萬二千元；
      及於九十年四月十七日（起訴書誤載為九十年五月十五日）在台中縣豐原巿大
      環西路八二號之「新芳玉餐廳」花費八千二百元。而上開三址均為有女子坐
      陪侍顧客喝酒、唱歌、跳舞之酒店、酒家等特種營業場所，在此飲酒、作樂並
      非議事業務，與公務無關，絕非龍井鄉代會預算所編列、可依法定用途與條件
      支用之金額，不得以公款支應。惟丙○○均以餐費為名，將上開花費之單據交
      由不知情之陳永盛、游豐正不實登載在支出傳票後行使，藉其職務上核銷經費
      之機會，復向該鄉代會詐得共計十五萬二千七百元之公帑。
    (五)八十八年底，丙○○委請丁○○、甲○○夫婦所共同經營之宇新印刷廠印製「
      日曆手冊」五千本，總價十七萬五千元，由於此件採購案未經龍井鄉代會正式
      招標，並無預算可供請款。丙○○竟擬詐取龍井鄉代會之公帑以支付上開費用
      ，而先與丁○○、甲○○基於行使公務員登載不實公文書之共同概括犯意聯絡
      ，由丁○○、甲○○連續於八十九年一月十六日將「海口味小吃店」三萬零六
      百元之餐費收據、同年八月八日持「名屋超低溫生魚片店」一萬一千元之餐費
      收據，同年八月十五日則以「喜客萊有限公司」一萬四千二百八十六元之餐費
      收據各一張交付丙○○，丙○○再利用不知情之陳永盛、游豐正登載在職務上
      所掌之支出傳票，後藉職務上之機會核准報銷上開餐費收據，而詐取共計五萬
      五千八百八十六元之公帑支付給丁○○、甲○○。
三、案經臺灣臺中地方法院檢察署檢察官指揮法務部調查局中部地區機動工作組、台
    中縣調查站及台中縣警察局偵查起訴。
    理  由
壹、有罪部分：
  一、訊據被告丙○○不否認確有核銷前開事實欄所載各項龍井鄉代會之經費，並坦
      承右開事實欄一之(五)與被告丁○○、甲○○共同連續行使公務員登載不實之文
      書罪，惟否認有何利用職務上機會詐取財物之犯行，辯稱：(一)他贈與王一飛之
      禮物非僅王一飛於調查員詢問時所言之樣品酒禮盒二盒、人蔘一盒而已，王一
      飛之證詞有所保留，而經他事後回想，該次核銷經費所購買之銅雕應係贈給台
      電台中施工處主任吳德樹；(二)他確實有在中友百貨公司購買觀音、財神等藝品
      欲贈給江中鎮、蔡金棖，後來遺忘，而轉贈給卸任台中縣沙鹿鎮農會第十三屆
      理事長之乙○○及當選該農會第十四屆理事之陳朝生，絕未中飽私囊；(三)該次
      勞軍除致贈栗正傑、邱正繼琉璃製品各一件外，尚備有其他禮品欲贈給澎湖縣
      七美鄉之代表會主席，後因故不克前往七美鄉，遂將此二項禮品轉贈澎湖縣議
      會副議長及湖西鄉代會主席；(四)前述至「金國王視聽歌唱宮殿」、「東芳鈺餐
      廳」、「新芳玉餐廳」消費者，尚有龍井鄉代會之代表多人，非其一人而已，
      且僅以公款支付酒、菜部分之金額，女子陪侍部分，並未動用公款；(五)台中縣
      豐原巿公所前因欲將垃圾傾倒在龍井鄉內，遭遇抗爭，經龍井鄉代會斡旋後，
      圓滿解決，該公所除以經費回饋地方外，並致贈龍井鄉代會一百萬元以示感謝
      ，此項筆經費後由豐原巿公所撥至龍井鄉公所，再轉撥至台中縣龍井鄉環保福
      利協進會，後來龍井鄉代會決定印製日曆手冊，被告丁○○、甲○○完工後向
      該協進會請款遭拒，轉而要求他負責，他才令廖、何連續提供餐費收據向龍井
      鄉代會報銷。訊據被告丁○○雖供承為宇新印刷廠之名義負責人，但否認前述
      共同連續行使公務員登載不實公文書之犯行，辯稱她非該印帳廠之實際負責人
      ，此全由被告甲○○一人所為等語。至被告甲○○則坦承右開事實，而認罪在
      卷。經查：
      (一)關於前開事實欄所載龍井鄉代會經費核銷之程序，及被告丙○○自八十七年
        八月間起擔任該鄉代會主席後，確有前開事實欄一之(一)至(五)所示各項核銷龍
        井鄉代會經費之行為，而從該會取得二十七萬三千二百七十二元之公帑，其
        中五萬五千八百八十六元支付給被告丁○○、甲○○等事實，業據證人陳永
        盛、游豐正於調查員詢問時證述明確（見九十年度選他字第二三八號卷第五
        九－六六頁、七八－八四頁）；並經檢察官指揮法務部調查局中部地區機動
        工作組之調查員至龍井鄉代會調取該會八十七年至九十年度辦理各項採購案
        之相關資料後，製成「龍井鄉代會報銷統計表」 (見上述選他卷第二二－三
        八頁）附卷可稽；被告丙○○亦肯認無誤。
      (二)依前項「龍井鄉代會報銷統計表」編號第一六一號所示（見前開選他卷第二
        五頁背面），已可確認：被告丙○○曾持於八十八年八月十九日在廣三崇光
        百貨公司消費二萬七千八百八十八元之發票一張，以贈與王一飛為由，使陳
        永盛、游豐正登載在職務上所掌之支出傳票，經被告丙○○核定後，被告丙○○向公庫領得二萬七千八百八十八元。惟證人王一飛於調查員詢問時，證
        述：他並未收到被告丙○○致贈上開「龍井鄉代會報銷統計表」編號一六一
        號之銅雕禮品（見九十年度偵字第二０八八一號卷第一四五－一四六頁）。
        則被告丙○○顯然利用不知情之陳永盛、游豐正將上述不實事項登載在其等
        職務上所掌之支出傳票後行使，而利用其職務上之機會，詐得二萬七千八百
        八十八元，足生損害於龍井鄉代會核銷經費之正確性。被告丙○○雖辯稱：
        上述購得之禮品實際上贈給台電台中施工處主任吳德樹；然證人王一飛既無
        獲贈上述禮品，被告丙○○卻以此為由利用不知情之陳、游不實登載在支出
        傳票，即屬實施詐術之欺罔行為；且依吳德樹於調查員詢問時所言，證人吳
        德樹係後於九十年十月間退休時，始在歡送會場上經被告丙○○贈給銅雕藝
        品一件作為紀念（見上開偵查卷第四五－四八頁），距被告前於八十八年八
        月十九日在廣三崇光百貨公司購入時已相隔一年又二月；故被告辯解其無詐
        取此項公帑，無從採信。
      (三)又證人江中鎮、蔡金棖於調查員詢問時，經依序詳視「龍井鄉代會報銷統計
        表」編號第五五九號、五六０號所載二筆經費核銷資料（見九十年度選他字
        第二三八號卷第三一頁）後，均證述其等並無收到被告丙○○致贈任何禮品
        或藝品（見九十年度偵字第二０八八一號卷第三六－三七頁、四０－四一頁
        ）；復有中友百貨公司於九十年四月八日所開立、銷售金額各為一萬三千八
        百六十九元、六千六百四十六元之發票影本各一紙附卷可憑（見選他卷第一
        二一、一二二頁）；故被告丙○○確有如前開事實欄一之(二)所示，又利用不
        知情之陳、游二人將不實事項登載在其等職務上所掌之公文書後行使。然被
        告丙○○明知此二件支出傳票上所登載之用途不實，卻仍於最後核定支出此
        項經費，並領取合計二萬零五百十五元之公款；其意在利用職務上之機會，
        詐取公款，相當明確。至證人乙○○、陳朝生雖到庭結證稱其等曾分獲被告
        丙○○致贈財神、觀音雕像各一尊（見本院卷第八０－八二頁）。但被告丙○○上述在中友百貨公司所消費者，是否即為吳、陳二人所獲贈之物，無從
        憑斷。況證人乙○○尚證述：「時間我不記得，因為當時我第十三屆沙鹿鎮
        農會理事長榮退，並當選第十四屆農會理事，所以被告的太太及一位姓溫的
        人在某天黃昏送禮給我，因為被告之前當選村長及鄉民代表時，我們都有送
        禮給他，所以大家禮尚往來。」、證人陳朝生亦證述：「我當選第十四屆沙
        鹿鎮農會理事時，被告送給我觀音佛像一尊，也是禮尚往來。」等語，則被
        告丙○○縱有贈與乙○○、陳朝生，也純屬其間為維持私誼之酬酢，全然與
        該鄉代會之公務無關，當不得向龍井鄉代會報請核銷。故被告丙○○雖舉乙○○、陳朝生為證，仍無從為其有利之判斷。
      (四)證人陳永盛、游豐正於調查員詢問時，均證實龍井鄉代會確有於九十年六月
        九日至十一日前往澎湖縣陸軍一六八旅勞軍，且被告丙○○曾二度以此次勞
        軍贈禮該旅旅栗正傑、政戰處長邱繼裕為由，直接提供單據給其等製作支出
        傳票以報銷經費，分別有如「龍井鄉代會報銷統計表」編號第七一一、七一
        三、七九九號等資料所示，至於被告丙○○實際上有無贈給禮品，其等並不
        清楚（見九十年度選他字第二三八號卷第五九－六六頁、七八－八四頁）。
        而陸軍一六八旅聯絡官陳志威於調查員詢問時，則證述該旅之栗正傑、邱繼
        裕僅有獲贈琉璃製品各一件（見九十年度偵字第二０八八一號卷第二五－二
        六頁），並提出該旅受贈後所出具之「證明」影本一紙為憑（見上述偵查卷
        第二七頁）。經核「龍井鄉代會報銷統計表」編號第七一一、七一三、七九
        九號之記載（見選他卷第三三頁背面、三五頁），編號七九九號所核銷購買
        琉璃禮品之經費一萬三千八百六十元，與陳志威上開證詞相符，故編號第七
        一一號即被告丙○○於九十年五月三十一日在中友百貨公司消費之八千二百
        七十九元，及第七一三號於同年六月六日在廣三崇光百貨公司消費八千零四
        元之發票各一張，各以贈送栗正傑、邱繼裕為由之核銷，顯均為不實之事項
        ，而可認定被告丙○○此部分詐取財物之犯行。雖其辯稱該第七一一、七一
        三號所購得之禮品，於該次勞軍行程中，另轉贈給澎湖縣議會副議長及湖西
        鄉代會主席。惟若所辯屬實，何不據實核銷？為何故以不實之事項，甘冒行
        使公務員登載不實公文書之犯行，領取本即合法之經費支出？被告此項辯解
        有違常理，而無法採信。
      (五)前開事實欄一之(四)所載，被告丙○○前往「金國王視聽歌唱宮殿」、「東方
        鈺餐廳」、「新芳玉餐廳」消費後，以餐費為由，持單據報經龍井鄉代會核
        銷，而取得十五萬二千七百元公帑之行為（即「龍井鄉代會報銷統計表」編
        號八八、八九、二四一、四０七、四三九、六三二號），業據證人陳永盛、
        游豐正於調查員詢問時證明屬實，被告丙○○也坦承無誤，並有「金國王視
        聽歌唱宮殿」部分共計二萬二千元之統一發票影本二紙、支出傳票影本一件
        及「東方鈺餐廳」、「新芳玉餐廳」之設立登記及變更登記資料（見九十年
        度偵字第二０八八一號卷第一三三－一四四頁、第一七二、一七三頁）可為
        佐證。證人即「金國王視聽歌唱宮殿」之實際負責人滕士棻並於調查員詢問
        時，供述該店僱有女子陪侍坐，陪顧客唱歌、跳舞，每晚十二時之前，每
        名小姐坐費每二小時一千五百元，十二時之後，每一節（十五分鐘）三百
        七十五元，「龍井鄉代會報銷統計表」編號八八及八九號有關被告丙○○於
        八十八年三月十七日前往消費二萬二千元之記載，確屬事實等語（見上述偵
        查卷第一六八－一七０頁）。另被告丙○○明知「東方鈺餐廳」、「新芳玉
        餐廳」乃有女子陪侍之酒家，此業據其於調查員第一次詢問調查時供明在卷
        （見九十年度選他字第二三八號卷第一一二頁背面第十行）；且此二餐廳均
        為有女子陪侍坐之酒家，其消費型態是由俗稱之公關小姐身著誘人暴露衣
        物，陪坐在來賓身旁喝酒，或陪來賓跳舞、唱歌，席間交易常態，男子可對
        公關小姐上下其手、摟摟抱抱，費之計算，以十五分鐘為一節，每節收費
        三百七十五元，如公關小姐服務熱情，來賓滿意，可另「加節數」贈與公關
        小姐，作為「打賞」小費，來賓更可將公關小姐帶「出場」，至其他酒店、
        娛樂場所從事該公關小姐所同意之任何活動，出場費另計等事實，參本院九
        十年度訴字第一０二二號被告顏清標等違反貪污治罪條例乙案之判決事實，
        亦可明瞭。觀此等場所之消費型態，立即可以判定純屬滿足個人食、色慾望
        之消費方式，與公務毫無關聯。再者，預算法第五條第一項前段明定：「稱
        經費者，謂依法定用途與條件得支用之金額」，被告丙○○上述純粹滿足個
        人食、色慾望之消費金額，顯不屬於法定用途與條件得支用之金額，自不能
        從來自廣大納稅人之稅收所編列之預算中動支。被告丙○○應自行支付上述
        消費金額，卻以餐費為由，使不知情之陳、游二人不實登載在其等公務上所
        掌之支出傳票後行使，並利用其擔任龍井鄉代會主席可以核銷經費之職務上
機會，取得公帑支應，厥已構成利用職務上之機會詐取財物罪無誤；故其起
        初所言女子陪侍部分，並未以公款支應之辯解，及後來再聲請傳喚施世杰等
        數十人欲證明上述餐會並無女子陪侍等部分，均無再事斟酌或調查之必要。
      (六)關於前開事實欄一之(五)部分，除被告丙○○、甲○○對於共同連續行使公務
        員明知為不實之事項，而登載於職務上所掌之公文書等行為，已於本院審理
        時認罪外，並有「龍井鄉代會報銷統計表」編號二四二、三四八、三四九號
        之記載及「海口味小吃店」、「名屋超低溫生魚片店」、「喜客萊有限公司
        」所出具之統一發票影本三紙暨支出傳票三件、抬頭為「龍井鄉環保建設福
        利協進會」之估價單影本一紙（見九十年度偵字第二０八八一號卷第三二五
        －三二七頁、第二０二頁）附卷可證。以上述事證觀諸被告丁○○於調查員
        詢問及檢察官偵訊時，所坦承她及甲○○共同負責宇新印刷廠之業務，有以
        在上述小吃店消費取得之統一發票向龍井鄉代會請款等語（見上述偵查卷第
        一九六－二００頁、第二一七頁），足見被告丁○○應有與甲○○共犯，前
        開否認犯行之辯解，並非事實。龍井鄉代會既無發包此件採購案，即不應從
        現有預算中撥付上述款項。被告丙○○不實以「海口味小吃店」等統一發票
        為單據，利用可於職務上核銷之機會，騙取該代表會之預算支付五萬五千八
        百八十六元之公帑支付給丁○○、甲○○，已構成利用職務上之機會詐取財
        物罪。
      (七)綜合前述，本件事證明確，被告丙○○連續利用職務上之機會詐取財物，及
        被告丁○○、甲○○共同連續行使公務員登載不實之公文書等犯行，均足可
        認定。
  二、核被告丙○○所為，係犯貪污治罪條例第五條第一項第二款之利用職務上之機
      會詐取財物罪，及刑法第二百十六條、第二百十三條之行使公務員登載不實之
      公文書罪；而被告丁○○、甲○○雖不具公務員之資格，因刑法第三十一條第
      一項：「因身分或其他特定關係成立之罪，其共同實施或教唆幫助者，雖無特
      定關係，仍以共犯論」，故係犯刑法第二百十六條、第二百十三條之行使公務
      員登載不實之公文書罪。其等明知為不實之事實，而登載於職務上所掌公文書
  之行為，應為行使之高度行為所吸收，均不另論罪。又被告三人間就前開事實
      欄一之(五)所載行使公務員登載不實公文書之犯行，具有犯意聯絡及行為分擔，
      均為共同正犯。再者，被告三人多次行使公務員登載不實公文書之犯行，及被
      告丙○○多次利用職務上之機會詐取財物等犯行，時間緊接，所犯構成要件相
      同，顯係基於概括之犯意反覆所為，皆為連續犯，應以一罪論，並均加重其刑
      。被告丙○○所犯二罪間，具有方法、目的之牽連關係，構成牽連犯，應依刑
      法第五十五條，從重論以貪污治罪條例第五條第一項第二款公務員利用職務上
      之機會詐取財物之一罪；公訴人認應分論併罰，尚有未洽。爰審酌被告丙○○
      身為代表會主席，不應詐取公帑，危害國家財政，被告甲○○與丁○○之犯罪
      情節不重，及其等犯罪之動機、目的、手段、方法、所生危害等一切情狀，各
      量處如主文所示之刑；併依貪污治罪條例第十七條及刑法第三十七條第二項，
      就被告丙○○部分宣告褫奪公權六年；被告丙○○所詐取之二十七萬三千二百
      七十二元，依貪污治罪條例第十條第一、二項，應予追繳，發還國庫，如全部
      或一部無法追繳時，以其財產抵償之。末查被告丁○○、甲○○均無前科，此
      有臺灣臺中地方法院檢察署刑案資料查註紀錄表、臺灣高等法院被告全國前案
      紀錄表各一件附卷可按，其等因主觀上欲取回印製日曆手冊之合法報酬，方應
      被告丙○○之提議，出給餐費收費，致誤涉本案，經此教訓後，應知所警惕，
      日後不致再犯，故均予宣告緩刑三年，以利自新。
貳、無罪部分：
  一、公訴意旨略以：龍井鄉代會為辦理印製八十九年農民曆採購案，採限制性招標
      ，而於八十八年十一月二十四日，邀請正豐藝術印刷股份有限公司（下簡正豐
      公司）、萬里文具印刷行及文亮電子製版股份有限公司（下稱文亮公司）參與
      投標。被告丁○○、甲○○明知其宇新印刷廠未加入印刷公會，不得參加投標
      ，竟利用被告甲○○熟識上述三家公司行號之負責人或有業務往來，而基於概
      括之犯意，分向正豐公司負責人戊○○、萬里文具印刷行負責人陳金倉及文亮
      公司負責人黃文亮借牌，由被告甲○○決定標單價格，交給戊○○、陳金倉及
      黃文亮代為填寫及蓋章，再由被告丁○○代購押標金後，復交被告甲○○投標
      。八十八年十二月二日開標後，因三家廠商之投標價格均超過底價，經當場二
      次比減價格，由正豐公司以六十九萬七千六百元得標，使開標發生不正確之結
      果，被告甲○○於得標後即將印製農民曆之權利轉包給正豐公司，賺取佣金十
      七萬五千元。八十九年一月十九日，龍井鄉代會辦理印製九十年春聯採購案，
      採限制性招標，被告丁○○與甲○○再以上述方式分向正豐公司之戊○○及文
      亮公司之黃文亮借牌，戊○○再向守德企業股份有限公司（下稱守德公司）之
      負責人謝正借牌，經被告甲○○決定標單價格，交由戊○○、謝正及黃文亮代
      為填寫及蓋章，被告丁○○代購押標金後，再由被告甲○○投標，於九十年一
      月十九日開標，由正豐公司以十八萬二千元得標，使開標發生不正確之結果。
      因認被告丁○○、甲○○均涉有違反政府採購法第八十七條第三項以詐術或其
      他非法之方法，使廠商無法投標或開標發生不正確結果之罪嫌。
  二、按犯罪事實應依證據認定之，無證據不得認定犯罪事實；又不能證明被告犯罪
      或其行為不罰者，應諭知無罪之判決，刑事訴訟法第一百五十四條第二項、第
      三百零一條第一項分別定有明文。而刑事訴訟法上所謂認定犯罪事實之證據，
      係指足以認定被告確有犯罪行為之積極證據而言，該項證據自須適合於被告犯
      罪事實之認定，始得採為斷罪資料，有最高法院二十九年上字第三一０五號判
      例意旨可參。又認定犯罪事實所憑之證據，無論係直接證據或間接證據，其為
      訴訟上之證明，須於通常一般之人均不致有所懷疑，而得確信其為真實之程度
      者，始得據為有罪之認定，倘其證明尚未達到此一程度，而有合理之懷疑存在
      ，復無其他調查途徑可尋，法院即應為無罪之判決，亦有最高法院七十六年台
      上字第四九八六號判例意旨足以參酌。
  三、公訴意旨認定被告丁○○及甲○○涉有前述違反政府採購法之罪嫌，無非是以
      證人戊○○、陳金倉、黃文亮及守德公司業務負責人謝陳專之證詞及卷附之
      開標紀錄兩份為憑。被告丁○○及甲○○經本院訊問後，前者堅決否認犯罪，
      辯稱此等業務均由被告甲○○一人負責，她毫不知情；後者則坦承確有前開公
      訴意旨所載借牌投標之行為。惟查：
      (一)八十七年五月二十七日制訂公布，八十八年五月二十七日施行之政府採購法
        ，經於九十一年二月六日修正公布，增訂第八十七條第五項：「意圖影響採
        購結果或獲取不當利益，而借用他人名義或證件投標者，處三年以下有期徒
        刑，得併科新臺幣一百萬元以下罰金。容許他人借用本人名義或證件參加投
        標者，亦同。」之規定，可見借牌投標之行為，於政府採購法九十一年二月
        六日修正公布前，不罰。
      (二)依證人戊○○、陳金倉、黃文亮、謝陳專之證詞及卷附之開標紀錄兩份，
        固足認被告甲○○確有前開公訴意旨所載兩度借牌投標之行為，惟此顯屬政
        府採購法於九十一年二月六日修正公布後，所增訂第八十七條第五項之處罰
        範疇，前此則屬不罰之行為。
      (三)被告甲○○、丁○○至多僅有借牌投標之行為；並未以詐術或其他非法之方
        法，使廠商無法投標或開標發生不正確結果，尚無檢察官所引違反政府採購
        法第八十七條第三項之罪嫌。
  四、綜合前述，公訴人前開所指被告甲○○、丁○○借牌投標之行為，於行為時既
      然不罰，合應諭知無罪之判決，方符法制。
據上論斷，應依刑事訴訟法第二百九十九條第一項前段、第三百零一條第一項，貪污
治罪條例第二條前段、第五條第一項第二款、第十條第一項、第二項、第十七條，刑
法第十一條前段、第二十八條、第三十一條第一項、第五十六條、第二百十六條、第
二百十三條、第五十五條、第三十七條第二項、第七十四條第一款，判決如主文。
中      華      民      國      九十三      年    五      月    十四    日
                                        審判長法  官  吳進發
                                              法  官  唐敏寶
                                              法  官  莊深淵
右正本證明與原本無異。
如不服本判決，應於送達後十日內向本院提出上訴狀（須附繕本），上訴於台灣高等
法院台中分院。
                                              書記官
中      華      民      國      九十三      年    五      月    十四    日
附錄論罪科刑法條
貪污治罪條例第五條第一項第二款：
有下列行為之一者，處七年以上有期徒刑，得併科新台幣六千萬元以下罰金：
二  利用職務上之機會，詐取財物者。
刑法第二百一十六條：
(行使偽造變造或登載不實之文書罪)
行使第二百十條至第二百十五條之文書者，依偽造、變造文書或登載不實事項或使登
載不實事項之規定處斷。
刑法第二百一十三條：
(公文書不實登載罪)
公務員明知為不實之事項，而登載於職務上所掌之公文書，足以生損害於公眾或他人
者，處一年以上七年以下有期徒刑。
